臺灣臺中地方法院交通事件裁定　　 96年度交聲字第289號
原處分機關　交通部公路總局臺中區監理所
異　議　人
即受處分人　甲○○
上列受處分人因違反道路交通管理處罰條例案件，對於交通部公
路總局臺中區監理站民國九十六年三月二日所為之裁決（中監違
字第裁６０－ＧＤ0000000號裁決書），聲明異議，本院
裁定如下：
    主    文
原處分撤銷，發回交通部公路總局臺中區監理所。
    理    由
一、原處分機關略以：異議人即受處分人甲○○曾於民國九十三
    年十月十一日下午二時四分許，駕駛車號２Ｌ－９８９９號
    自用小客車，在國道四號東向九．九公里處，因「在高速公
    路超速行駛」違規，經內政部警政署國道公路警察局第三警
    察隊依違反道路交通管理處罰條例第三十三條第一項當場舉
    發，受處分人甲○○未於期限內到案，該所遂於九十五年一
    月二十六日以中監違字第裁６０－Ｚ00000000號裁
    決書處以罰鍰新臺幣（下同）六千元，並依同條例第六十三
    條第一項規定記違規點數一點，因受處分人遲未處理上開裁
    決書，遭該所於九十五年三月十三日起註銷其汽車駕駛執照
    。詎受處分人猶於九十六年一月十一日零時三十五分許，駕
    駛車號２Ｌ－９８９９號自用小客車，在臺中市○○路、大
    雅路口，因「無照駕駛」違規，經臺中市警察局保安警察隊
    依違反道路交通管理處罰條例第二十一條第一項第一款規定
    當場舉發。受處分人未於期限內到案，該所遂於九十六年三
    月二日以中監違字第裁６０－ＧＤ0000000號裁決書
    ，依違規事實改處道路交通管理處罰條例第二十一條第一項
    第四款「駕駛執照業經註銷仍駕駛小型車」，罰鍰九千元，
    逾期則依裁決書處罰主文規定裁處等語。
二、受處分人異議意旨略以：受處分人甲○○於九十六年一月十
    一日違規，遭警察開單而按時繳納，事後再接獲「無照駕駛
    」之紅單，才知道其於九十三年十一月之一張超速罰單忘記
    繳納，故其駕照已被註銷。惟其從九十三年至今，紅單繳納
    超過一百多張，從未不繳，因為一張不知道沒有繳的紅單（
    被通知多次未收）進而註銷駕照，完全不合理。且其因小孩
    子要就讀中師附小，才將戶籍遷至中華路一段九十三巷六十
    五號，嗣因其朋友遷離上址，才導致其未收到監理所註銷駕
    照之裁決書。爰聲明異議，請求允許補繳九十三年之罰單並
    恢復其駕駛執照，及撤銷原處分機關九十六年三月二日之裁
    決等語。
三、按道路交通管理處罰條例第九條第一項規定：「本條例所定
    罰鍰之處罰，行為人接獲違反道路交通管理事件通知單後，
    於十五日內得不經裁決，逕依第九十二條第三項之罰鍰基準
    規定，向指定之處所繳納結案；不符舉發事實者，應於十五
    日內，向處罰機關陳述意見，其不依通知所定期限前往指定
    處所聽候裁決，且未依規定期限繳納罰鍰結案或向處罰機關
    陳述意見者，處罰機關得逕行裁決之。」，又填製通知單，
    應就其違反行為簡要明確記載於違規事實欄內，並記明違反
    條款；違反本條例行為之處罰，處罰機關於裁決前，應給予
    違規行為人陳述之機會；違反道路交通管理事件，行為人認
    為舉發之事實與違規情形相符者，得於接獲通知單後，親自
    或委託他人持該通知單，不經裁決向指定之處所逕依裁罰基
    準執行並繳納罰鍰結案，違反道路交通管理事件統一裁罰基
    準及處理細則第十三條第一項、第四十條前段、第四十八條
    第一項分別定有明文。意即違規行為人對於警員舉發之違規
    事實不爭執者，得持舉發通知單於十五日內依最低額度繳納
    罰鍰結案，處罰機關受理移送舉發交通違規事件後，如認警
    員填記內容不符規定或適用法條有誤，則應洽請原移送機關
    更正後重新送達，並就更正後違規事實給予行為人陳述意見
    機會，行為人未於期限內依更正後舉發通知單繳納最低罰鍰
    金額結案，處罰機關始得逕行裁決。
四、按駕駛執照業經吊銷、註銷仍駕駛小型車或機器腳踏車，處
    新臺幣六千元以上一萬二千元以下罰鍰，並當場禁止其駕駛
    ，道路交通管理處罰條例第二十一條第一項第四款定有明文
    。經查：
(一)、受處分人甲○○之駕駛執照，業經原處分機關於九十五年三
    月十三日起註銷，惟受處分人仍於九十六年一月十一日零時
    三十五分許，駕駛車號２Ｌ－９８９９號自用小客車，並於
    行經臺中市○○路、大雅路口時違規而為警攔查，嗣經臺中
    市警察局保安警察隊以其「無照駕駛」，而於九十六年二月
    二日，依道路交通管理處罰條例第二十一條第一項第一款規
    定，掣作中市警交字第ＧＤ0000000號舉發違反道路
    交通管理事件通知單舉發其「無照駕駛」之違規行為，並通
    知受處分人，受處分人未於期限內到案，原處分機關遂於九
    十六年三月二日以中監違字第裁６０－ＧＤ0000000
    號裁決書，依違規事實即「駕駛執照業經註銷仍駕駛小型車
    」，改依道路交通管理處罰條例第二十一條第一項第四款規
    定處以罰鍰九千元，逾期則依裁決書處罰主文規定裁處等情
    ，有原處分機關九十五年一月二十六日以中監違字第裁６０
    －Ｚ00000000號裁決書影本一份、內政部警政署國
    道公路警察局公警交字第Ｚ00000000號舉發違反道
    路交通管理事件通知單影本一份、臺中市警察局中市警交字
    第ＧＤ0000000號舉發違反道路交通管理事件通知單
    影本一份、原處分機關九十六年三月二日以中監違字第裁６
    ０－ＧＤ0000000號裁決書影本一份附卷可稽。故受
    處分人駕駛執照業經註銷仍駕駛小型車之違規事實，應堪認
    定。從而，受處分人之違規行為係違反道路交通管理處罰條
    例第二十一條第一項第四款之規定，而非同條例第二十一條
    第一項第一款規定。
(二)、受處分人原受舉發之違規事實係「未領有駕駛執照駕駛小型
    車（即無照駕車）」，經原處分機關查證後，認受處分人之
    違規事實乃「駕駛執照業經註銷仍駕駛小型車」，受處分人
    之違規事實及應適用法條既有變更，為使受處分人於受裁罰
    前有陳述意見之機會，或逕持舉發通知單於十五日內依最低
    額度繳納罰鍰結案，原處分機關應洽請原移送機關更正後重
    新送達受處分人，並就更正後違規事實給予受處分人陳述意
    見之機會，倘受處分人未於期限內依更正後舉發通知單繳納
    最低罰鍰金額結案，原處分機關始得逕行裁決。然原處分機
    關逕予變更受處分人違規事實及應適用法條後裁決，其所踐
    行之裁決程序，有違前揭規定，尚有不當，應予撤銷，並發
    回原處分機關，由其洽請原移送機關即臺中市警察局更正舉
    發違反道路交通管理事件通知單後，重行送達受處分人。
五、綜上所述，本件原處分之作成程序不當，應予撤銷，並發回
    原處分機關另為適法之處理，受處分人之異議雖無理由，然
    原處分既有上開不當之處，自應由本院予以撤銷，並發回由
    原處分機關另為適法之處置。
六、據上論斷，應依道路交通管理處罰條例第八十七條第二項，
    道路交通案件處理辦法第二十條前段規定，裁定如主文。
中　　華　　民　　國　　96　　年　　4　　月　　 13　　日
                  交通法庭    法  官  簡源希
上為正本係照原本作成
如不服本裁定應於送達後五日內向本院提出抗告狀。
                              書記官  張雅慧
中　　華　　民　　國　　96　　年　　4　　月　　 13　　日
